【裁判字號】    95,交抗,540
【裁判日期】    950823
【裁判案由】    聲明異議
【裁判全文】
臺灣高等法院臺中分院刑事裁定         95年度交抗字第540號
抗  告  人
即受處分人  甲○○
上列抗告人因聲明異議案件，不服臺灣彰化地方法院中華民國95
年6月29日所為裁定（95年度交聲字第461號）提起抗告，本院裁
定如下：
    主  文
原裁定撤銷，發回臺灣彰化地方法院。
    理  由
一、原審裁定意旨略以：原處分機關以抗告人即受處分人（下稱
    受處分人)甲○○於94年2月24日12時10分許，在彰化縣員林
    鎮○○路○段處，未領有駕照而駕駛機器腳踏車，且於行駛
    道路時，使用手持式行動電話進行撥接，當場為警取締並開
    單舉發，爰依道路交通管理處罰條例第21條第1項第1款、第
    31條之1第2項之規定，共科處罰鍰新台幣（下同）1萬600元
    。受處分人則以：伊並無違規駕駛，本件應係伊遭人冒用姓
    名，為此聲明異議等語。經查：原處分機關裁決處分所憑之
    上述交通違規事實，有彰化縣警察局彰警交字第 I00000000
    號舉發違反道路交通管理事件通知單在卷可稽，且其上有「
    甲○○」之簽名。經證人即原彰化縣警察局員林分局莒光派
    出所警員王志芳到庭證稱：「我們巡邏經過時，看到黃小姐
    （即受處分人，下同）使用手持式行動電話，我們一眼就看
    出來，經過我們攔停後，以黃小姐給我們的資料，電腦查詢
    之後，發現駕照已經註銷，就依法開單。」、「（法官問：
    如何核對簽名者就是事實上的駕駛人？）我們會請駕駛人出
    示駕照、行照，核對駕照上的特徵、年籍、出生年月日，黃
    小姐的駕照於93年6月7日已經被易處禁註，行照上的車牌號
    碼也是正確的，易處禁註是監理站單方面的行政行為，並非
    駕駛人就不能持有駕照，所以本件開單時，駕駛人有提供證
    件給我，所以才確認駕駛人就是甲○○本人」等語明確，雖
    受處人辯稱：「我是完全沒有駕照的，因為之前洗衣服時就
    已經洗爛掉了，所以我也沒有再聲請駕照」，然該舉發警員
    則證稱：「如果受處分人沒有持有駕照，為何連駕照上的住
    址都知道，如果一般用背的話，多少都會有出入，但本件是
    一致的．．．」，是以，衡諸常理，受處分人如未持有駕照
    ，則於違規當時經該舉發警員攔停後，何以能正確答覆駕照
    上之相關資料，故受處分人所辯，已有可疑之處；再參以經
    核對受處分人當庭書寫其姓名10次之筆跡，以及前開舉發違
    反道路交通管理事件通知單上所留存之「甲○○」簽名，兩
    者於結構、筆順、寫法，確存有顯著之一致性，堪信受處分
    人即為本件違規事件之實際駕駛人無訛；又舉發警員與受處
    分人間並無仇怨，豈甘冒瀆職而故意誣攀之理，且經核亦無
    其他任何證據，足資證明本件舉發警員確有捏造事實違法取
    締之情事，則舉發警員本於維護交通秩序及行車安全等職責
    所為之本件違規事件舉發內容，自應予以採信。從而，本件
    受處分人前開所辯尚無足採，其聲明異議為無理由，應予駁
    回等情。
二、抗告意旨略以：依證人王志芳警員所證：一般用背的，多少
    會有出入等語，足見王警員亦不敢確定當時交付駕照之人即
    係受處分人，況一般民眾如要冒用他人之身分，背誦一張駕
    駛執照的資料亦非難事；又原審以受處分人當庭書寫姓名之
    筆跡，與前開舉發違反道路交通管理事件通知單上所留存之
    「甲○○」簽名，兩者於結構、筆順、寫法，確存有顯著之
    一致性，即認定受處分人即為本件違規事件之實際駕駛人，
    實應將兩者之筆跡送請鑑定，以還受處分人清白；再依舉發
    違反道路交通管理事件通知單上之記載，違規機車之所有人
    係楊佩雯，受處分人與她非親非故，豈可能借用她的機車等
    語。
三、經查：
  (一)依證人王志芳警員於原審所證：「（問：受處分人是否有印
    象？）有點印象．．．」，足見證人王志芳亦不敢肯定受處
    分人即係當天騎乘機車違規之駕駛人。
  (二)行為人若有意冒用他人之名義應訊，其先決條件即係熟背遭
    冒用者之年籍資料，實務上常見冒名應訊者，均能熟背他人
    之年籍資料，而未被發覺（嗣大部分均因檢察官或法院傳訊
    遭冒用者，而東窗事發），豈能因行為人於違規當時經該舉
    發警員攔停後，能正確答覆駕照上之相關資料，即認受處分
    人所辯，已有可疑之處。
  (三)又核對筆跡是否雷同，雖不以送鑑定為必要，但仍應以原本
    作為比對之樣本，方能達到比對真跡而避免誤判。查，原審
    係以受處分當庭書寫之筆跡，與影印之舉發違反道路交通管
    理事件通知單上所留存之「甲○○」簽名，作比對，比對樣
    本之取樣不夠嚴緊，且兩者間，究何部分運筆書寫之方式或
    勾勒，存有顯著之一致性，原審裁定均未詳為說明，僅以於
    結構、筆順、寫法，確存有顯著之一致性，一語帶過，理由
    亦不完備。
  (四)原審疏未審究上情，遽予駁回受處分人之聲明異議，即有未
    當，受處分人以上述理由指摘原裁定不當，為有理由，自應
    由本院將原裁定撤銷，發回原審法院另為裁定。
四、爰依道路交通事件處理辦法第25條、第26條、刑事訴訟法第
    413條前段裁定如主文。
中    華    民    國    95    年    8    月    23     日
               刑事第十庭  審判長法  官  林  照  明
                                 法  官  唐  光  義
                                 法  官  蔡  名  曜
上列正本證明與原本無異。
不得抗告。
                                 書記官  劉  恒  宏
中    華    民    國    95    年    8     月    23    日
                                                      Ｆ


司法院資訊處製作；財團法人民間司法改革基金會備份。
